【裁判字號】    89,上易,518
【裁判日期】    890503
【裁判案由】    違反毒品危害防制條例
【裁判全文】
臺灣高等法院高雄分院刑事判決    八十九年度上易字第五一八號
      上  訴  人
      即  被  告  乙○○
右上訴人因違反毒品危害防制條例案件，不服臺灣高雄地方法院八十八年度易字第三
七八五號中華民國八十九年一月三十一日第一審判決（起訴案號：臺灣高雄地方法院
檢察署八十八年度偵字第一一一九號），及移送併辦（八十八年度毒偵字第一六七八
、第二六八三號），提起上訴，本院判決如左：
      主      文
原判決撤銷。
乙○○連續施用第二級毒品，累犯，處有期徒刑拾月。扣案第二級毒品安非他命共貳
拾壹包（驗後毛重合計肆拾捌點捌捌甲克）及吸食器貳組內之安非他命殘渣均沒收銷
燬之；吸食器貳組及夾鏈袋壹佰玖拾陸只，均沒收。
      事      實
一、乙○○曾於民國八十六年間，因違反麻醉藥品管理條例案件，經臺灣高雄地方法
    院判處有期徒刑六月確定，並於八十七年三月二十七日易科罰金執行完畢，猶不
    知悔改，復因施用毒品案件，經原審法院以八十七年度毒聲字第九二二號裁定送
    觀察、勒戒後，認無繼續施用毒品之傾向，由台灣高雄地方法院檢察署檢察官於
    八十七年十月十九日，以八十七年度偵字第二四○○五號、偵緝字第一一二四號
    為不起訴處分確定。乙○○竟又基於概括犯意，自八十七年十二月一日起至八十
    八年十一月十七日止，連續在高雄縣美濃鎮○○路一九三之一號及高雄縣旗山鎮
    ○○○路一四八巷三十三號等處，多次施用第二級毒品安非他命。其先於八十八
    年一月四日十二時五十分許，在高雄縣美濃鎮○○街七二巷二四號為警查獲，並
    扣得第二級毒品安非他命九小包（驗後毛重九．七○甲克）、吸食器一組及其所
    有預備供分裝施用毒品用之夾鏈袋五十六只，經原審以八十八年度毒聲字第二四
    號裁定送觀察、勒戒後，認有繼續施用毒品傾向，再依原審八十八年毒聲字第六
    二三號裁定送強制戒治，而於八十八年七月二十日，經停止戒治，所餘戒治期間
    付保護管束。嗣先後於八十八年九月十七日，因為警採尿送驗而查獲上情，及於
    八十八年十一月十八日十四時許，在高雄縣旗山鎮○○○路一四八巷三十三號為
    警查獲，並扣得第二級毒品安非他命十二包（驗後毛重三九．一八甲克）、吸食
    器一組及其所有預備供分裝施用毒品用之夾鏈袋一百四十只（另涉販賣毒品部分
    ，由檢察官另案偵辦中），乙○○現經原審裁定撤銷停止戒治處分，而於臺灣屏
    東戒治所繼續戒治中。
二、案經高雄市政府警察局及高雄市政府警察局三民第一分局、刑警大隊分別報請臺
    灣高雄地方法院檢察署檢察官偵查起訴及移送併案審理。
      理      由
一、訊據上訴人即被告乙○○對右揭事實坦承不諱，又被告於八十八年九月十七日為
    警所採集之尿液經送驗結果，亦呈甲基安非他命陽性反應，有高雄市政府衛生局
    出具之煙毒尿液檢驗成績書乙紙在卷可稽，此外，復有第二級毒品安非他命共二
    十一包（驗後毛重合計四八．八八甲克）、吸食器二組及被告所有預備供分裝施
    用毒品用之夾鏈袋共一百九十六只扣案為證，而該扣案之白色晶體、吸食器分別
    經送高雄醫學院附設中和紀念醫院檢驗結果，確係甲基安非他命及殘留甲基安非
    他命無訛，有該院出具之檢驗成績單四份附於原審卷在卷足憑。本件罪證明確，
    被告右揭施用毒品犯行，洵堪認定。
二、查被告前因施用毒品案件，經原審以八十七年度毒聲字第九二二號裁定送觀察、
    勒戒後，認無繼續施用毒品之傾向，由台灣高雄地方法院檢察署檢察官於八十七
    年十月十九日，以八十七年度偵字第二四○○五號、偵緝字第一一二四號不起訴
    處分確定，有該不起訴處分書在卷為憑，其於五年內再犯毒品危害防制條例第十
    條之罪，經裁定送觀察勒戒，認有繼續施用毒品傾向，並經原審依檢察官聲請，
    裁定先令入戒治處所施以強制戒治，有原審八十八年度毒聲字第二四號裁定、台
    灣高雄看守所附設勒戒處所八十八年一月十三日高所正戒勒字第一一五號函送之
    有繼續施用毒品傾向證明書一份，及原審八十八年毒聲字第六二三號裁定等附卷
    可參，是依同條例第二十條第三項之規定，不待強制戒治期滿，逕予依法論科。
    核被告施用第二級毒品安非他命之行為，係犯毒品危害防制條例第十條第二項之
    施用第二級毒品罪。被告非法持有第二級毒品安非他命之低度行為，應為其施用
    第二級毒品之高度行為所吸收，不另論罪。又被告先後多次施用第二級毒品之行
    為，時間緊接，所犯罪名相同，顯係基於概括之犯意反覆為之，為連續犯，爰依
    刑法第五十六條規定，以一罪論，並依法加重其刑。再甲訴人雖僅就被告自八十
    七年十二月一日起至八十八年一月四日止之施用第二級毒品犯行提起甲訴，然其
    上開迄八十八年十一月十七日之其餘未經起訴之施用第二級毒品犯行，與前開起
    訴部分之犯罪事實，具有連續犯之裁判上一罪關係，依刑事訴訟法第二百六十七
    條之規定，一部起訴效力及於全部，因此該部分本院自得一併予以審究，併此敘
    明。末查被告曾於八十六年間，因違反麻醉藥品管理條例案件，經臺灣高雄地方
    法院判處有期徒刑六月確定，並於八十七年三月二十七日易科罰金執行完畢，此
    有臺灣高雄地方法院檢察署刑案資料查註紀錄表及本院被告全國前案紀錄表在卷
    可按，其於五年之內再犯有期徒刑以上之本罪，為累犯，應依刑法第四十七條規
    定，遞加重其刑。
三、原審以被告罪證明確，而予論罪科刑，固非無見；惟查：扣案被告所有之吸食器
    二組，係一般化學材料行即可買得之玻璃球吸管，係供學生做化學實驗之用，並
    非專供施用毒品之器具，已經本院當庭勘驗屬實，因此原審認該扣案被告所有之
    吸食器二組，係專供施用毒品之器具，依毒品危害防制條例第十八條第一項前段
    規定，宣告沒收並銷燬之，尚有違誤；何況原審既認定該扣案之吸食器二組係專
    供施用毒品之器具，但對於被告持有專供施用毒品之器具之行為，原審又未論被
    告應成立毒品危害防制條例第十一條第三項之持有專供施用毒品之器具罪，亦有
    未洽。被告上訴意旨，以量刑過重為由，指摘原判決不當，雖無理由，然原判決
    既有上開可議之處，自屬無可維持，應由本院將原判決撤銷改判。爰審酌被告前
    經檢察官依初次觀察勒戒後無繼續施用傾向為不起訴處分確定後，仍不知悔改、
    警惕，猶繼續施用毒品，本不宜寬貸，惟其犯後坦承犯行，且此乃自戕行為等一
    切情狀，仍量處有期徒刑十月。至扣案之第二級毒品安非他命二十一包（驗後毛
    重合計四八．八八甲克）及吸食器二組內之安非他命殘渣，係屬毒品，應依毒品
    危害防制條例第十八條第一項前段規定，不問屬於犯人與否，宣告沒收並銷燬之
    。又扣案之吸食器二組（殘留之安非他命除外）及夾鏈袋共一百九十六只，係被
    告所有，分別係供被告犯罪所用之物及預備所用之物，業經被告供承在卷，且該
    夾鏈袋經送鑑定，係屬空袋，均無殘留甲基安非他命，有高雄醫學院附設中和紀
    念醫院檢驗報告單二紙在原審卷可考，均依刑法第三十八條第一項第二款之規定
    ，宣告沒收。
據上論斷，應依刑事訴訟法第三百六十九條第一項前段、第三百六十四條、第二百九
十九條第一項前段，毒品危害防制條例第十條第二項、第十八條第一項前段，刑法第
十一條、第五十六條、第四十七條、第三十八條第一項第二款，判決如主文。
本案經檢察官林應華到庭執行職務。
中    華    民    國     八十九     年       五       月     三   日
                              臺灣高等法院高雄分院刑事第七庭
                                  審判長法官  王光照
                                        法官  黃仁松
                                        法官  黃壽燕
右正本證明與原本無異。
不得上訴。
                                      書記官  蘇恒仁
中    華    民    國     八十九     年       五       月    五    日
附錄：本判決論罪科刑法條：
毒品危害防制條例第十條第二項
    施用第二級毒品者，處三年以下有期徒刑。
                                                                        Ｄ


司法院資訊處製作；財團法人民間司法改革基金會備份。
